【裁判字號】    98,交聲,1997
【裁判日期】    980922
【裁判案由】    違反道路交通管理處罰條例聲明異議
【裁判全文】
臺灣臺北地方法院交通事件裁定        98年度交聲字第1997號
原處分機關  交通部公路總局臺北區監理所
異  議  人
即受處分人  甲○○
上列異議人因違反道路交通管理處罰條例案件，對於交通部公路
總局臺北區監理所中華民國98年5月21日所為之處分（原處分案
號：北監自裁字裁40-C00000000號）聲明異議，本院裁定如下：
    主  文
原處分關於裁處吊扣駕駛執照拾貳個月部分撤銷。
    理  由
一、原處分機關處分意旨略以: 異議人即受處分人甲○○於民國
    98年5月18日1時23分，酒後駕駛車牌號碼0637-RJ號自用小
    客車行駛於道路，行經新店市○○路222號前，為臺北縣政
    府警察局新店分局執勤員警查獲，經警以酒精測試器進行呼
    氣檢測酒精濃度為0.69MG/L，並當場製單舉發。爰依而依道
    路交通管理處罰條例第35條第1項第1款、第24條、違反道路
    交通管理事件統一裁罰基準及處理細則第41條、第43條、第
    44條、第67條等規定裁處異議人罰鍰新臺幣（下同）4萬950
    0元、吊扣駕駛執照12個月及參加道路交通安全講習。
二、異議意旨略以：本人所領有之汽車駕照種類係屬職業聯結車
    駕駛執照，因駕駛自用小型車酒醉駕車違規，致受吊扣該職
    業聯結車汽車駕照1年處分，頓時影響全家生計，無法生活
    。且依道路交通管理處罰條第68條規定，僅能吊扣當時所駕
    駛車輛之駕駛執照，故懇請撤銷吊扣職業聯結車駕駛執照之
    處分，改吊扣自小客車駕駛執照1年等語。
三、按汽車駕駛人飲用酒類或其他類似物後其吐氣所含酒精濃度
    超過每公升0.25毫克或血液中酒精濃度超過百分之0.05以上
    者，不得駕車，道路交通安全規則第114條第2款定有明文；
    汽車駕駛人，駕駛汽車經測試檢定酒精濃度超過規定標準者
    ，處新臺幣1萬5千元以上6萬元以下罰鍰，並當場移置保管
    該汽車及吊扣其駕駛執照1年，道路交通管理處罰條例第35
    條第1項第1款亦定有明文。
四、經查：
  (一)程序事項:
    原處分機關以異議人有上述違規行為，而裁處異議人罰鍰4
    萬9500元、吊扣駕駛執照12個月及參加道路交通安全講習。
    異議人已當庭陳明僅就關於吊扣駕駛執照12個月部分聲明不
    明，至於罰鍰及道路交通安全講習部分未聲明不服，是本院
    茲僅就原處分機關吊扣駕駛執照部分審理，合先敘明。
  (二)本件異議人領有聯結車職業駕駛執照。其於酒後駕駛前開車
    牌號碼0637-RJ號自用小客車行駛於道路，於98年5月18日1
    時23分許，在前揭地點，經警稽查測得異議人酒精濃度達每
    公升0.69毫克，而有道路交通管理處罰條例第35條第1項第1
    款之「酒精濃度過量駕車」違規行為，經原處分機關調查後
    ，認異議人「汽車駕駛人酒精濃度超過規定標準」之違規行
    為屬實，裁處異議人吊扣職業聯結車駕駛執照12個月、罰鍰
    4萬9500元，並施以道路交通安全講習之處分等情，為異議
    人所不爭執，亦有舉發違反道路交通管理事件通知單移送聯
    、原處分機關之裁決書、酒精測試表及汽車駕照基本資料影
    本各1份在卷可稽。是異議人於飲酒後駕駛前述自用小客車
    違規之事實，已堪認定。
  (二)按道路交通管理處罰條例第68條於94年12月14日修正，並自
    95年3月1日施行，修正前之道路交通管理處罰條例第68條規
    定：「汽車駕駛人，因違反本條例及道路交通安全規則之規
    定，受『吊扣或』吊銷駕駛執照處分時，『吊扣或』吊銷其
    持有各級車類之駕駛執照。」，修正後之道路交通管理處罰
    條例第68條則規定：「汽車駕駛人，因違反本條例及道路交
    通安全規則之規定，受吊銷駕駛執照處分時，吊銷其持有各
    級車類之駕駛執照。」，即將原條文中之「吊扣或」三字刪
    除。修正後道路交通管理處罰條例第68條之規定，既已刪除
    「吊扣」等字，而僅餘「吊銷」等字，依「明示其一，排除
    其他」之法理，該條應係明示排除「吊扣駕駛執照處分時，
    吊扣其持有各級車類之駕駛執照」之規定，而僅餘「吊銷駕
    駛執照處分時，始吊銷其持有各級車類之駕駛執照」之規定
    ，而限縮修正前條文之適用範圍。如此規定，兼顧重大違規
    之吊銷駕駛執照處分，駕駛人多係不宜再享有駕駛行為者，
    而吊扣駕駛執照處分之違規態樣相對輕微，解釋上不再一律
    執行各級車種駕駛執照之吊扣，使此類駕駛人仍保有駕駛其
    他車種之權利，此解釋方不致使本條僅有文字上變動之意義
    ，亦符合立法者修法之意旨。是修正後即現行道路交通管理
    處罰條例第68條規定，應認當已排除「吊扣其持有各級車類
    之駕駛執照」之效力與執行方式。再駕駛人違反道路交通管
    理處罰條例第35條第1項第1款之規定而受吊扣駕駛執照處分
    時，依前開規定及參酌其修正意旨，應僅得吊扣違規或違法
    當時所「駕駛車類」之駕駛執照，否則將造成同一違規或違
    法行為，因受處分人所持憑之駕駛執照種類不同，即異其處
    分之結果，而有違相同事件相同處理，不同事件不同處理之
    「平等原則」。
  (三)本件異議人違規當時領有聯結車之職業駕駛執照，此有上開
    汽車駕照基本資料可稽。異議人既已領有聯結車之職業駕駛
    執照，則其原有之小型車駕駛執照，已因換發高一級之聯結
    車駕駛執照後，現實已無持有小型車之駕駛執照。形成無小
    型車駕駛執照可供吊扣之情形。原處分機關於異議人無小型
    車駕駛執照可供吊扣之情況下，進而吊扣其更高級之「職業
    聯結車之駕駛執照」。此舉雖可達成限制駕駛人繼續駕駛小
    型車之目的，惟亦同時限製駕駛人駕駛職業聯結之權利，使
    用之手段顯逾其所欲達到之目的，有違「比例原則」。是原
    處分機關逕行吊扣異議人之聯結車職業駕駛執照，顯已逾越
    修正後道路交通管理處罰條例第68條之規範意涵及範圍。從
    而，本件異議人異議為有理由，本院自應將原處分關於吊扣
    駕駛執照12個月之處分部分撤銷。
中    華    民    國    98    年    9     月    22    日
                  交通法庭  法  官  李桂英
上正本證明與原本無異
如不服本裁定應於送達後5日內向本院提出抗告狀
                            書記官  嚴君珮
中    華    民    國    98    年    9     月    22    日


司法院資訊處製作；財團法人民間司法改革基金會備份。
